【裁判字號】    96,訴,1396
【裁判日期】    970312
【裁判案由】    違反廢棄物清理法
【裁判全文】
臺灣屏東地方法院刑事判決              96年度訴字第1396號
公  訴  人  臺灣屏東地方法院檢察署檢察官
被      告  乙○○
            丙○○
                    號7樓
                    號4樓
上列被告因違反廢棄物清理法案件，經檢察官提起公訴（96年度
偵字第5656號），本院判決如下：
    主  文
乙○○共同未依廢棄物清理法規定領有廢棄物清除、處理許可文
件，從事廢棄物清除、處理，處有期徒刑壹年陸月。
丙○○共同未依廢棄物清理法規定領有廢棄物清除、處理許可文
件，從事廢棄物清除、處理，處有期徒刑壹年貳月。
    犯  罪  事  實
一、乙○○、丙○○均明知從事廢棄物清除、處理業務，應向直
    轄市、縣（市）主管機關或中央主管機關委託之機關申請核
    發公民營廢棄物清除處理機構許可文件後，始得受託清除、
    處理廢棄物業務，且其2 人均未向主管機關申請取得許可文
    件。詎乙○○因受戊○○（由檢察官另行偵辦）所託回填戊○○所有之屏東縣萬丹鄉○○段0195地號土地（下稱系爭土
    地），竟於民國96年8 月26日，以每車次新臺幣（下同）
    1,000 元之代價，向甲○○（未據起訴）購買廢棄物前往系
    爭土地傾倒，甲○○並轉而委請柯文郁（由檢察官另行偵辦
    ）載運廢棄物，乙○○、甲○○、柯文郁與柯文郁雇請之員
    工丙○○即共同基於未經許可從事廢棄物清除、處理業務之
    犯意聯絡，由丙○○依柯文郁之指示，於96年8 月26日下午
    ，先在位於高雄縣鳳山市中崙橫巷之廢棄物堆置場中，駕駛
    挖土機將夾雜磚塊、廢土、廢混凝土塊、廢塑膠、保麗龍破
    片、廢木材等之營建混合廢棄物裝載至飛馬砂石行所有之車
    牌號碼175-FS號自用大貨車上，再駕駛該大貨車前往屏東縣
    萬丹鄉，並在甲○○之引導下至系爭土地上傾倒，乙○○則
    在現場駕駛其所有之挖土機將自上開大貨車上倒下之營建混
    合廢棄物整平、回填，丙○○即再返回上址廢棄物堆置場中
    載運同上內容物之營建混合廢棄物前往系爭土地，並由乙○○在現場指揮丙○○傾倒，而共同從事廢棄物之清除、處理
    業務。嗣於同日14時40分許，經內政部警政署環境保護警察
    隊第三中隊（下稱環保警察隊第三中隊）警員會同行政院環
    保署環境督察總隊南區環境督察大隊（下稱環保署南區環境
    督察大隊）稽查人員當場查獲，並扣得上開乙○○所駕之挖
    土機1 台及丙○○所駕之大貨車1 部。
二、案經屏東縣警察局屏東分局報告臺灣屏東地方法院檢察署檢
    察官偵查起訴。
    理  由
一、證據能力：
（一）按被告以外之人於審判外之言詞或書面陳述，除法律有規
      定者外，不得作為證據，刑事訴訟法第159 條第1 項定有
      明文。而除同法第159 條1 至之3 之情形外，下列文書亦
      得為證據：(一)除顯有不可信之情況外，公務員職務上製作
      之紀錄文書、證明文書。(二)除顯有不可信之情況外，從事
      業務之人於業務上或通常業務過程所須製作之紀錄文書、
      證明文書，刑事訴訟法第159 條之4 亦有明文。本件系爭
      土地之所有權狀為公務員例行職務上所製作之證明文書，
      又車籍查詢資料則為例行性之公務過程中所製作之紀錄文
      書，均非屬製作者個人之判斷，且依卷附資料均未見有何
      顯不可信之情況，上開公務上之證明文書、記錄文書等證
      據資料自得做為證據。
（二）次按被告以外之人於審判外之陳述，雖不符同法第159 條
      1 至之4 之規定，而經當事人於審判程序同意作為證據，
      法院審酌該言詞陳述或書面陳述作成時之情況，認為適當
      者，亦得為證據。又當事人、代理人或辯護人於法院調查
      證據時，知有第159 條第1 項不得為證據之情形，而未於
      言詞辯論終結前聲明異議者，視為有前項之同意，同法第
      159 條之5 亦定有明文。查環保警察隊第三中隊扣押筆錄
      暨扣押物品目錄表、責任保管條、環保署南區環境督察大
      隊稽查督察紀錄等件，均為被告以外之人於審判外之書面
      陳述，而屬傳聞證據，公訴人及被告乙○○、丙○○於本
      院準備程序及審判程序中對於上開具傳聞性質之證據資料
      之證據能力，均表示沒有爭執，且迄於言詞辯論終結前亦
      未聲明異議。本院審酌上開證據資料作成時之情況，核無
      違法取證或其他瑕疵，認為以之作為證據為適當，上開具
      傳聞性質之證據資料，自得做為證據，合先敘明。
二、訊據被告乙○○固坦承受戊○○所託回填系爭土地，乃向甲○○購買廢磚塊、混凝土塊，其在現場駕駛挖土機整平，並
    指揮丙○○進場傾倒，且未向主管機關申請得廢棄物清除、
    處理之許可文件之事實，惟矢口否認有何未經許可從事廢棄
    物清除、處理業務之犯行，辯稱：我是以1 車次1,000 元之
    價格向甲○○購買廢磚塊、混凝土塊，丙○○載來之物上面
    都是磚石，我不知道這些是廢棄物，是警察叫我撥開給他看
    才看到的云云；又被告丙○○固坦承依其老闆邱文郁之指示
    駕駛挖土機自高雄縣鳳山市中崙橫巷之廢棄物堆置場中挖取
    廢土方至大貨車上，並經甲○○引導，載運前往系爭土地上
    傾倒，且未向主管機關申請得廢棄物清除、處理之許可文件
    之事實，惟矢口否認有何未經許可從事廢棄物清除、處理業
    務之犯行，辯稱：我不知我所載運之土方中夾雜廢塑膠、廢
    木材等一般事業廢棄物，我是裝載已分類部分的廢棄物，因
    疏忽才將未分類清楚之廢棄物裝載到大貨車上去云云。經查
    ：
（一）前揭犯罪事實，業據證人即環保警察隊第三中隊警員丁○○於本院審理時結證稱：我們接獲檢舉指稱路上有司機載
      運垃圾前往屏東縣萬丹鄉○○段195 地號土地傾倒，檢舉
      人並指明車號，我們是從鳳山市中崙橫巷開始跟車，因為
      司機已經有進入現場傾倒過，所以知道路，我們看到他開
      進系爭土地傾倒，現場是乙○○指揮要倒哪裡，司機倒下
      之後，我們進入現場一眼就可以看到那些塑膠袋等垃圾，
      他傾倒完，我們一組人堵住乙○○，沒有其他人可以再進
      入系爭土地倒垃圾，另一組人又跟車回去鳳山中崙橫巷的
      土資場看裡面有什麼東西，土資場裡面有分為兩類，但內
      容物多少有摻雜，系爭土地上查獲物中所含垃圾較中崙橫
      巷土資場中已分類部分之回收物多，我們先聯絡丙○○到
      系爭土地指認他傾倒的地點，當時他有承認，並未表示是
      不小心摻雜到垃圾；因為當天車次不只一車，我們有請乙○○將之前傾倒、已整平的部分撥開給我們看，警卷第51
      頁上方的照片是以怪手撥開後拍的，其他照片是現場目視
      的照片，因為我們跟監丙○○的車進入系爭土地後，他傾
      倒的東西還沒有整平，我們就拍照等語綦詳（見本院97年
      2 月27日審判筆錄）；並經證人戊○○於本院審理時結證
      稱：系爭土地是我所有，因該地會積水，我請乙○○幫我
      填平，乙○○是怪手司機等語，復有環保警察隊第三中隊
      扣押筆錄暨扣押物品目錄表1 份（見警卷第28至33頁）、
      責任保管條2 紙（見警卷第42、44頁）、系爭土地所有權
      狀、車籍查詢資料各1 紙（見警卷第45、46頁）、環保署
      南區環境督察大隊稽查督察紀錄1 份（見警卷第47頁）、
      高雄縣鳳山市中崙橫巷內廢棄物堆積場之照片4 幀、系爭
      土地現場照片8 幀附卷為憑（見警卷第49至54頁）。
（二）被告乙○○雖以前揭情詞置辯，惟參以卷附環保署南區環
      境督察大隊稽查督察紀錄之記載、系爭土地現場照片所示
      ，及證人丁○○之當場判斷可知，系爭土地上所傾倒、堆
      置之土方裡除有廢土石、廢磚塊、混凝土塊外，並混雜有
      大量之廢塑膠、廢木材、保麗龍破片等一般事業廢棄物，
      其夾雜比例甚高，一般人當場即得認定並非單純係因營建
      工程所生、可再利用之營建剩餘土石方。且被告乙○○自
      承其在現場駕駛挖土機將被告丙○○所駕大貨車傾倒之物
      整平，並於丙○○駕駛第2 車次到達現場時指揮丙○○傾
      倒等語；證人即共同被告丙○○亦於本院審理中結證稱：
      第一趟是甲○○帶我過去，第二趟是乙○○指揮我去倒，
      我倒東西時，乙○○沒有拒絕等語（見本院97年2 月27
      日審判筆錄），是被告乙○○既已在現場駕駛挖土機將被
      告丙○○所傾倒之廢棄物整平，則以上開營建廢棄物夾雜
      一般事業廢棄物比例之高，其對被告丙○○所傾倒之土方
      中夾雜大量一般事業廢棄物之情自當知之甚詳，惟其不僅
      駕駛挖土機將之整平，復指揮被告丙○○傾倒第二車廢棄
      物而未加拒絕，足見被告乙○○乃明知丙○○所載運、傾
      倒者為營建混合廢棄物而加以處理甚明。此外，被告乙○○前於89年間即曾因違反廢棄物清理法案件，經臺灣高雄
      地方法院以90年度訴字第478 號判決無罪確定，該判決書
      中即載明「剩餘土石方、磚瓦、混凝土塊為有用資源，非
      屬廢棄物範圍…，如夾雜大量鋼筋、木料等非『營建剩餘
      土石方處理方案』所適用範圍，則應屬建築廢棄物」等語
      ，有上開判決書1 份在卷可參（見本院卷第12至13頁），
      被告乙○○並於本院供稱：警察有叫我撥開給他看，我覺
      得那些東西不是廢棄物，如果只有磚塊就不是廢棄物等語
      ，可見被告乙○○就不得以夾雜剩餘土石方、磚瓦、混凝
      土塊以外之其他廢棄物回填系爭土地之情甚為了解，並對
      該回填物之內容有相當注意，益徵被告係明知被告丙○○
      所傾倒者為營建混合廢棄物而仍同意其傾倒於系爭土地上
      ，復加以整平無訛，被告乙○○所辯，不足採信。
（三）被告丙○○雖亦否認知悉其所載運、傾倒者為廢棄物，惟
      被告丙○○自承在鳳山市中崙橫巷內廢棄物堆置場中有分
      為已分類及未分類之廢棄物，警卷第50頁上方照片是未經
      分類的，同頁下方照片則係已分類的等語，而依該廢棄物
      堆置場之照片所示，該堆置場內未經分類之廢棄物部分以
      一般人目視即可見大量塑膠袋及廢木材，而已分類之廢棄
      物部分則多為廢土、廢磚塊、廢磁磚及混凝土塊，僅摻雜
      少數廢木材及塑膠袋，再經與系爭土地上廢棄物之照片相
      比對，被告丙○○於系爭土地上所傾倒之營建廢棄土中所
      含一般事業廢棄物之比例顯與上開已分類部分之廢棄物迥
      不相牟，而與上開未經分類之廢棄物較為相符。且上開系
      爭土地上之廢棄物既經被告丙○○自承係其自行駕駛挖土
      機自鳳山市中崙橫巷內廢棄物堆積場中挖取、裝載至大貨
      車上，再運往系爭土地上傾倒，則以上開營建廢棄土夾雜
      一般事業廢棄物比例之高，被告丙○○對其中夾雜大量一
      般事業廢棄物之情亦當知之甚詳，顯非單純疏失誤裝所致
      ，足認被告丙○○辯稱不知其所裝載者為廢棄物云云，無
      非諉卸之詞，亦無足採。
（四）至證人甲○○雖於本院審理時結證稱：乙○○找我要2 車
      磚塊載到系爭土地，我就跟丙○○的老闆要2 車純磚塊，
      丙○○是從他們公司載的，我有去丙○○他們公司看過，
      那裡有工人在分類，我賣的是純磚塊等語（見本院97年2
      月27日審判筆錄）。惟被告乙○○於偵訊中供稱：我打電
      話向住高雄的王大哥買廢磚塊、混凝土塊，約定看總共載
      運幾個車次，再一起算錢給他，至環保局人員到場稽查為
      止，總共傾倒2 車次，以要回填的面積、高度計算，估計
      約280 個車次的量等語（見偵查卷第6 、7 頁），顯見被
      告乙○○原並未事先與證人甲○○約定購買之車次，本件
      係因被告丙○○載運2 車次後即為警查獲，始未再繼續載
      運，與證人甲○○所述內容已有不符；且依卷附鳳山市中
      崙橫巷內廢棄物堆置場之照片所示，該堆置場中雖有部分
      廢棄物業經分類，惟除廢磚塊、磁磚、混凝土塊外，仍可
      見摻雜少數廢木材及塑膠袋，亦與證人甲○○所述不盡相
      符，而證人甲○○卻於本院審理時一再強調其售與被告乙○○者係「2 車」「純磚塊」，顯見證人甲○○所述無非
      迴護被告乙○○、丙○○之詞，尚無足採。
三、按廢棄物清理法所稱之廢棄物，係指「一般廢棄物」及「事
    業廢棄物」，而事業廢棄物又分為「有害事業廢棄物」及「
    一般事業廢棄物」，該法第2 條第1 項定有明文。次按營建
    廢棄土如係符合內政部所訂頒「營建剩餘土石方處理方案」
    規定中所規定之適用範圍，固非屬廢棄物。但營建廢棄土如
    混雜鋼筋、木料、塑膠等非屬「營建剩餘土石方處理方案」
    之適用範圍之物時，則應為建築廢棄物或稱營建混合物，仍
    屬廢棄物，仍應受廢棄物清理法之規範（最高法院96年度台
    上字第315 號判決意旨參照）。本件系爭土地上所傾倒、回
    填之磚塊、廢土、廢混凝土塊既混雜大量廢塑膠、保麗龍破
    片、廢木材等物，自應屬營建混合廢棄物，而被告乙○○、
    丙○○所為又未依「營建事業廢棄物再利用管理辦法」之規
    定合法處理，即任意將上開廢棄物傾倒、回填至系爭土地，
    亦非廢棄物之再利用行為，而屬違法從事營建混合廢棄物之
    清除、處理行為。是核被告乙○○、丙○○所為，均係犯廢
    棄物清理法第46條第4 款之未領有廢棄物清除、處理許可文
    件，從事廢棄物清除、處理罪。被告乙○○、丙○○與甲○○、邱文郁間就從事廢棄物清除、處理之犯行，有行為分擔
    及犯意聯絡，均為共同正犯。又廢棄物清理法第46條第4 款
    之犯罪，係以未依同法第41條第1 項規定領得廢棄物清除、
    處理許可文件之人，作為犯罪主體，依該法第41條第1 項前
    段以觀，乃謂從事廢棄物清除、處理業務者，應申請核發許
    可文件。從而本罪之成立，本質上即具有反覆性，倘行為人
    基於概括犯意，在密切接近之一定時間及空間內反覆從事廢
    棄物之清除、處理，無非執行業務所當然，於行為概念上，
    應認為包括的一罪，無連續犯或併合論罪可言（最高法院96
    年度台上字第172 號判決意旨參照），是被告乙○○、丙○○於密切接近之時、地內反覆從事廢棄物之清除、處理行為
    ，應認為係包括一罪。爰審酌被告乙○○、丙○○均未領有
    廢棄物清除、處理許可文件，即任意從事廢棄物之清除、處
    理業務，渠等之行為均足致污染環境，危害國民健康，分別
    衡酌渠2 人之素行、犯罪動機、目的、手段、犯罪情節、參
    與程度、犯罪所生之危害，及犯後態度等一切情狀，分別量
    處如主文所示之刑，以資懲儆。至扣案之大貨車1 部為飛馬
    砂石場所有，並非被告2 人所有之物，又扣案挖土機1 台，
    雖為被告乙○○所有供本件犯罪所用之物，然審酌被告2 人
    犯罪之情節尚非嚴重，及挖土機1 台之價值非低等情，衡諸
    比例原則，認以不予宣告沒收為宜，爰均不為沒收之宣告。
據上論斷，應依刑事訴訟法第299 條第1 項前段，廢棄物清理法
第46條第4 款，刑法第11條前段、第28條，判決如主文。
本案經檢察官陳新君到庭執行職務。
中    華    民    國    97    年    3     月    12    日
                  刑事第五庭 審判長 法  官  石家禎
                                    法  官  陳秀慧
                                    法  官  李宜娟
以上正本證明與原本無異。
如不服本判決應於收受本判決送達後10日內向本院提出上訴書狀
，其未敘述上訴理由者，應於上訴期間屆滿後20日內向本院補提
理由書狀（均須按他造當事人之人數附繕本）「切勿逕送上級法
院」
中    華    民    國    97    年    3     月    13    日
                                    書記官  孫秀桃
附錄本案論罪科刑法條全文：
廢棄物清理法第46條：
有下列情形之一者，處1年以上5年以下有期徒刑，得併科新臺幣
3百萬元以下罰金：
一  任意棄置有害事業廢棄物。
二  事業負責人或相關人員未依本法規定之方式貯存、清除、處
    理或再利用廢棄物，致污染環境。
三  未經主管機關許可，提供土地回填、堆置廢棄物。
四  未依第41條第1 項規定領有廢棄物清除、處理許可文件，從
    事廢棄物貯存、清除、處理，或未依廢棄物清除、處理許可
    文件內容貯存、清除、處理廢棄物。
五  執行機關之人員委託未取得許可文件之業者，清除、處理一
    般廢棄物者；或明知受託人非法清除、處理而仍委託。
六  公民營廢棄物處理機構負責人或相關人員、或執行機關之人
    員未處理廢棄物，開具虛偽證明。


司法院資訊處製作；財團法人民間司法改革基金會備份。
